台灣基隆地方法院刑事判決　　　　　　　　　　　　　　九十年度訴緝字第四一號
　　公　訴　人　台灣基隆地方法院檢察署檢察官
　　被　　　告　乙○○
　　指定辯護人　本院公設辯護人　甲○○
右列被告因違反槍砲彈藥刀械管制條例案件，經檢察官提起公訴（八十五年度偵字第
一九四七號），本院判決如左：
    主  文
乙○○未經許可運輸彈藥，處有期徒刑拾月，緩刑肆年。
扣案之雙管霰彈槍壹支、霰彈槍子彈參拾玖顆均沒收。
        事  實
一、乙○○並無不法前科，於民國八十二年十一月初，自土耳其寄返台灣收件人為其
    父高明樹之舊衣服之航空郵件（編號五八八號）中，夾藏雙管霰彈槍一支，嗣八
    十二年十一月十五日寄抵基隆關稅局進口郵務股時被查獲。詎乙○○又於八十三
    年四月中旬，再次自土耳其寄返台灣，收件人記明為其父高明樹之舊衣服水運郵
    件（編號五六一號）中，夾帶霰彈槍子彈三十九顆，於八十三年四月二十七日該
    郵件寄抵時，再被基隆關稅局查獲。並扣得上開雙管霰彈槍一支、霰彈槍子彈三
    十九顆等物。
二、案經保安警察局第三總隊第二大隊報請台灣基隆地方法院檢察署檢察官偵查起訴
    。
    理  由
一、訊據被告固對於上揭時、地寄送扣案槍彈等物返回台灣坦承不諱，惟辯稱：其係
    在土耳其居住擔任廚師時合法購買上開槍彈等物，寄回台灣係為供父親於山上墾
    殖時驅逐鳥獸之用，不知此行為會觸犯法律等語。經查：
（一）前揭犯罪事實，除有被告坦承外，並有證人高明樹即被告之父證述，查扣二件
      郵件均為被告寄返台灣。扣案槍彈並經送內政部警政署刑事警察局鑑驗，「送
      驗雙管長槍一支，認係１２Ｇａｕｇｅ制式雙管霰彈槍，槍身上有ＶＵＲＳＡ
      Ｎ字樣，目前缺乏部分零件，無法正常運作，但若經適當裝配，則可擊發子彈
      ，認具殺傷力」，「一、送鑑霰彈三十九顆，均係１２Ｇａｕｇｅ之霰彈，上
      述霰彈結構完整，認具殺傷力。」，以上有該局八十二年十二月十一日刑鑑字
      第九二八六四號、八十四年九月五日刑鑑字第七七八七一號鑑驗通知書二紙在
      卷足徵。
（二）被告係七十七年間方前往土耳其工作，當時被告業已接近三十歲，對國內並未
      准許國人合法擁有霰彈槍、彈應知之甚詳，是以其辯稱不知該槍彈在國內係違
      法，並無可採。並縱原住民亦僅可申請擁有核准持有獵槍，並不包含霰彈槍彈
      ，是以被告所辯，乃卸責之詞，被告犯行洵堪認定，應依法論科。
二、按七十二年六月二十七日公布槍砲彈藥刀械管制條例原文十五條，曾於八十六年
    十一月二十四日修正公布全文為二十五條，被告所犯七十二年六月二十七日公布
    制訂之槍砲彈藥刀械管制條例第十條第一項「未經許可運輸第四條第一款所稱其
    他可發射金屬或子彈具有殺傷力之各式槍砲者，處有期徒刑五年以下有期徒刑」
    、第十一條第一項「未經許可運輸彈藥者，處六月以上五年以下有期徒刑。」業
    經修正為第十一條第一項「未經許可運輸第四條第一款所稱其他可發射金屬或子
    彈具有殺傷力之各式槍砲者，處五年以上有期徒刑，併科新台幣一千萬元以下罰
    金」、第十二條第一項「未經許可運輸子彈者，處一年以上七年以下有期徒刑，
    併科新台幣五百萬元以下罰金」；八十九年七月五日就槍砲彈藥刀械管制條例第
    十一條第一項並再經修正，並均公布施行，是以行為人犯罪後法律已變更，依刑
    法第二條第一項但書之規定，應適用最有利被告之七十二年六月二十七日公布之
    槍砲彈藥刀械管制條例處罰。核被告所為係犯七十二年六月二十七日公布之槍砲
    彈藥刀械管制條例十條第一項之運輸制式槍砲罪、同法第十一條第一項之運輸彈
    藥罪。被告所犯上開二罪間，有方法結果之牽連關係，為牽連犯，應從一重即運
    輸彈藥罪處斷。爰審酌被告犯罪之犯罪動機乃為供作驅趕鳥獸之用，又犯後坦承
    犯行之悔悟態度等一切情狀，量處有期徒刑如主文所示之刑。又查被告前未曾受
    有期徒刑以上刑之宣告，有台灣高等法院刑案查註紀錄表查附卷可稽，其犯罪後
    已深知悔悟，本院認其經此教訓後，當知警惕，應無再犯之虞，因認其所宣告之
    刑，以暫不執行為適當，併予宣告緩刑四年，以勵來茲而啟自新。扣案霰彈槍一
    支及霰彈三十九顆為違禁物，應依法沒收之。
三、另八十六年十一月二十四日修正公布之槍砲彈藥刀械管制條例第十九條第一項規
    定：「犯第七條、第八條、第十條、第十一條、第十二條第一項至第三項、第十
    三條第一項至第三項之罪，經判處有期徒刑者，應於刑之執行完畢或赦免後，令
    入勞動場所，強制工作，其期間為三年」。惟司法院大法官基於憲法第八條規定
    之精神，作成釋字第四七一號解釋：「按人民身體之自由應予保障，憲法第八條
    設有明文。限制人身自由之法律，其內容須符合憲法第二十三條所定要件。保安
    處分係對受處分人將來之危險性所為拘束其身體、自由等之處置，以達教化與治
    療之目的，為刑罰之補充制度。本諸法治國家保障人權之原理及刑法之保護作用
    ，其法律規定之內容，應受比例原則之規範，使保安處分之宣告，與行為人所為
    行為之嚴重性、行為人所表現之危險性，及對於行為人未來行為之期待性相當。
    槍砲彈藥刀械管制條例第十九條第一項規定，不問對行為人有無預防矯治其社會
    危險性之必要，一律宣付強制工作三年，限制其中不具社會危險性之受處分人之
    身體、自由部分，其所採措施與所欲達成預防矯治之目的及所需程度，不合憲法
    第二十三條所定之比例原則。犯上開條例第十九條所定之罪，不問對行為人有無
    預防矯治其社會危險性之必要，一律宣付強制工作三年之部分，與本解釋意旨不
    符，應自本解釋公布之日起不予適用。犯該條例第十九條第一項所列舉之罪，依
    個案情節符合比例原則部分，固應適用該條例宣告保安處分；至不符合部分而應
    宣告保安處分者，則仍由法院斟酌刑法第九十條第一項規定之要件，依職權為之
    ，於此，自無刑法第二條第二項之適用，亦即仍有從新從輕原則之適用。」，是
    依上開解釋之意旨，本件依刑法第二條第一項但書規定應適用有利於被告之舊法
    ，當時該法並無保安處分之規定，因此無庸諭知被告強制工作，附此敘明。
四、另扣案之霰彈槍空彈殼三十八顆、子彈帶一條、擦槍工具一組、裝填子彈工具一
    組、可供改造子彈及土製爆裂物裝填用之火藥一包（重二百公克），經內政部警
    政署鑑驗結果：「二、送鑑彈殼三十八顆，均係１２Ｇａｕｇｅ之霰彈殼（其底
    火帽均未經撞擊過）。三、送鑑彈藥裝填工具一批，認可供裝填彈藥用。」，「
    送鑑證物（火藥一包）係制式雙基發射藥，可供改造子彈、土製爆裂物之裝填用
    。」，以上有該局八十四年九月五日刑鑑字第七七八七一號、八十四年九月六日
    刑鑑字第七七九七０號鑑驗通知書二紙在卷足徵，該二份鑑定報告並未認定上揭
    物品具有殺傷力，而且空彈殼因尚未裝填火藥，確不具爆裂性，火藥一包則係裝
    填發射藥，本身並無爆發性或爆裂性，因此應僅為彈藥之主要零件，但均非屬八
    十六年十一月二十四日修正前槍砲彈藥刀械管制條例所稱之彈藥，非為管制物品
    ，另子彈帶、裝填子彈工具、擦槍工具亦非屬管制物品，以上既均非屬違禁物不
    得諭知沒收，附此敘明。
據上論結，應依刑事訴訟法第二百九十九條第一項前段，七十二年六月二十七日公布
之槍砲彈藥刀械管制條例第十條第一項、第十一條第一項，刑法第十一條前段、第二
條第一項但書、第五十五條、第七十四條第第一款、第三十八條第一項第一款，判決
如主文。
本案經檢察官林明志到庭執行職務
中      華      民      國    九十一    年      一     月     二十九    日
                                  臺灣基隆地方法院刑事第二庭
                                        法  官    王  翠  芬
右正本證明與原本無異。
對於本件判決如有不服，應於收受送達後十日內，向本院提出上訴書狀，上訴於臺灣
高等法院，並按他造當事人之人數附具繕本。
                                        書記官    明  祖  斌
中      華      民      國    九十一    年      一     月     三十一    日
附錄論罪法條
七十二年六月二十七日公布之槍砲彈藥刀械管制條例
第十條：
未經許可製造、販賣或運輸第四條第一款所稱其他可發射金屬或子彈具有殺傷力之各
式槍者，處五年以下有期徒刑。
意圖供自己或他人犯罪之用，而犯前項之罪者，處六月以上五年以下有期徒刑，得併
科三萬元以下罰金。
未經許可無故持有、寄藏或意圖販賣而陳列第一項所列各式槍砲之一者，處三年以下
有期徒刑。
第一項及第二項之未遂犯，罰之。
第十一條：
未經許可製造、販賣或運輸彈藥者，處六月以上五年以下有期徒刑。
意圖供自己或他人犯罪之用，而犯前項之罪者，處一年以上七年以下有期徒刑，得併
科五萬元以下罰金。
未經許可無故持有、寄藏或意圖販賣而陳列彈藥者，處三年以下有期徒刑。
第一項及第二項之未遂犯罰之。
